【裁判字號】    98,交抗,656
【裁判日期】    980915
【裁判案由】    聲明異議
【裁判全文】
臺灣高等法院高雄分院刑事裁定         98年度交抗字第656號
抗告人即
異議人(
受處分人)  甲○○
上列抗告人因違反道路交通管理處罰條例聲明異議案件，不服臺
灣高雄地方法院中華民國98年8 月13日裁定（98年度交聲字第97
2 號），提起抗告，本院裁定如下：
    主  文
抗告駁回。
    理  由
一、高雄市政府交通局高市交裁字第裁32-BO0000000號裁決意旨
    略以: 甲○○於民國95年12月21日17時許，駕駛車號NWI-62
    5 號重型機車，由高雄市○○街東側之「立志中學」側門口
    起駛，斜跨該立志街（即由左側斜跨道路至右側）由北向南
    行駛，因「起駛前，不讓行進中之車輛優先通行」之，在立
    志街35號前，適乙○○駕駛車號XGB-839 號重型機車沿立志
    街由南向北駛來，閃避不及，蘇車撞擊張車左側，適蘇芳人
    車俱倒受傷，經警到場處理，製單舉發，依道路交通管理處
    罰條例第45條第10款、第61條第3 項、第63條第1項 之規定
    ，裁處異議人罰鍰新臺幣（下同）1,800 元，並記違規點數
    4 點。
二、原審異議意旨略以：當時受處分人從立志中學後門騎出後，
    行經立志街，於「行駛中」遭對方撞擊，並非警方舉發所指
    「起駛前」，且受處分人係遭撞擊之一方，卻遭裁決違反交
    通規則肇事致人受傷，原處分顯有違誤，為此，爰依法聲明
    異議，請求撤銷原處分云云。
三、抗告意旨略以: 「受處分人由立志中學車庫行經後門，即依
    例往東南方向駛去，該處非屬直線通道（即屬彎道）復無警
    告及路燈等標誌，來往車輛均無減速，因而遭快速行駛之蘇
    車攔腰撞上。並非起駛前未讓行進中之車輛優先通行。」等
    語。
四、原審裁定意旨略以：(一)按汽車駕駛人起駛前，不讓行進中之
    車輛、行人優先通行者，處600 元以上1,800 元以下罰鍰；
    汽車駕駛人駕駛汽車違反道路交通安全規則，因而肇事致人
    受傷者，記違規點數3 點；汽車駕駛人有道路交通安全規則
    第45條之情形者，記違規點數1 點，道路交通管理處罰條例
    第45條第10款、第61條第3 項、第63條第1 項第1 款分別定
    有明文。又依同條例第3 條第8 款規定，該條例所稱汽車，
    包含機器腳踏車在內，是機車駕駛人亦有上開規定之適用。
    (二)受處分人於上開時、地，駕駛機車與乙○○所駕駛機車發
    生撞擊交通事故一情，為異議人所坦承不爭，並有道路交通
    事故現場圖、道路交通事故調查報告表、談話紀錄表、現場
    照片及受處分人機車受傷照片等各1 份在卷可稽。(三)受處分
    人就本件交通事故  有無違規責任，業據證人即現場處理員
    警陳躍升於原審法院證稱：「受處分人機車從立志中學側門
    口騎出來，還沒經過路口中心就與對方發生撞擊，此種情況
    算是剛起步不久，所以我們認為受處分人機車為起駛車輛，
    對方騎士為直行車，路權歸屬對方騎士所有，受處分人機車
    應禮讓其他車輛優先通行」等語甚明；觀之卷附道路交通事
    故現場圖及受處分人提出之照片（見原審卷第8 、9 、34頁
    ），經核上揭道路交通事故現場圖及照片顯示，立志中學側
    門口位於立志街東側，受處分人係由該校後側門外出，由道
    路之左側（東邊）向南斜跨道路欲到右側（西邊）循南行駛
    ，未及跨越道路中線即仍在北向車道逆向（斜跨）行駛之際
    ，遽遭循立志街北行由乙○○所駕駛之機車煞閃不及而攔腰
    撞上。再據證人陳躍升於原審法院所證：「立志街道路為雙
    向車道，各車道路幅寬約6 公尺」等語，足見立志街路幅狹
    小，受處分人駕駛機車甫出立志中學側門，正由道路之此側
    逆向斜跨道路欲遵循右側南行，即發生本件交通事故，受處
    分人機車應為起駛車輛無誤，證人所證，洵屬有據，受處分
    人抗辯其非起駛車輛，而係行駛中車輛一節，尚難採信。(四)
    乙○○因本件交通事故受有傷害，據證人乙○○於原審法院
    結證：「當時我沿著立志街直行，我看到對方時就撞到了，
    問我是否要找警察，我說不用，後來我哥哥到場，才報警並
    叫救護車，我的手臂有輕微擦傷，腳部膝蓋有點疼痛，但醫
    生說並無大礙，只針對手部包紮」等語屬實。
五、原審以受處分人之異議無理由，而駁回異議之聲明，經核尚
    無不合，抗告人仍執陳詞提起抗告，並無理由，應予駁回。
六、據上論結，應依道路交通案件處理辦法第26條，刑事訴訟法
    第412 條，裁定如主文。
中    華    民    國    98    年    9     月    15    日
                  刑事第二庭  審判長法  官  林正雄
                                    法  官  黃壽燕
                                    法  官  陳啟造
以上正本證明與原本無異。
不得再抗告。
中    華    民    國    98    年    9     月    15    日
                                    書記官  彭筱瑗


司法院資訊處製作；財團法人民間司法改革基金會備份。
